【裁判字號】    99,訴,1280
【裁判日期】    990624
【裁判案由】    強盜
【裁判全文】
臺灣板橋地方法院刑事判決              99年度訴字第1280號
公  訴  人  臺灣板橋地方法院檢察署檢察官
被      告  甲○○
指定辯護人  鐘炯律師
上列被告因強盜案件，經檢察官提起公訴（99年度偵字第10482
號），本院判決如下：
    主  文
甲○○意圖為自己不法之所有，而搶奪他人之動產，未遂，累犯
，處有期徒刑拾月。
    事  實
一、甲○○前於民國96年間因違反毒品危害防制條例案件，經本
    院於97年3 月14日以96年度訴字第4307號判處有期徒刑10月
    確定，甫於98年6 月30日執行完畢（於本案構成累犯）。詎
    其仍不知悔改，竟基於意圖為自己不法所有之犯意，於99年
    3 月24日凌晨1 時13分許，在臺北縣三重市○○街98巷口，
    見乙○○深夜獨行，即上前佯裝問路，並尾隨乙○○至臺北
    縣三重市○○街98巷22號1 樓前（起訴書誤認為臺北縣三重
    市○○街98巷口），趁乙○○準備開門不及防備之際，徒手
    由後往前搶奪乙○○所背之皮包，乙○○見狀與之拉扯，且
    高聲呼救，於拉扯間，甲○○並接續徒手毆打乙○○之頭部
    、臉部、腹部，欲使乙○○鬆手，致乙○○受有右手肘瘀傷
    之傷害（傷害部分未據告訴），因乙○○持續抵抗，且高聲
    呼救，驚動鄰居，甲○○始罷手逃逸而未得逞，乙○○隨即
    報警處理。嗣經警調閱監視器，於同月31日16時30分許，循
    線在臺北縣三重市○○路○ 段147 號前將甲○○拘提到案。
二、案經臺北縣政府警察局三重分局移送臺灣板橋地方法院檢察
    署檢察官偵查起訴。
    理  由
一、按被告以外之人於審判外之言詞或書面陳述，除法律有規定
    者外，不得作為證據，刑事訴訟法第159 條第1 項固有明定
    。惟被告以外之人於審判外之陳述，雖不符同法第159 條之
    1 至之4 規定，但經當事人於審判程序同意作為證據，法院
    審酌該言詞陳述或書面作成時之情況，認為適當者，亦得為
    證據，且當事人、辯護人於法院調查證據時，知有第159 條
    第1 項不得為證據之情形，而未於言詞辯論終結前聲明異議
    者，視為有前項之同意，此亦據刑事訴訟法第159 條之5 規
    定甚明。查本案判決所引用之被告以外之人於審判外之陳述
    ，被告及辯護人於本院準備程序進行中對證據能力沒有意見
    ，迄本院言詞辯論終結前，復未對該等證據之證據能力聲明
    異議，本院審酌該等證據之取得，並無違法不當或證明力明
    顯過低之瑕疵，亦認以之作為證據，要屬適當，均有證據能
    力。
二、上揭犯罪事實，業據被告甲○○於本院準備程序、審理時自
    白不諱，核與證人即告訴人乙○○於本院審理時證述之情節
    相符（見本院99年6 月9 日審判筆錄），復有監視錄影翻拍
    照片27張在卷可證（見臺灣板橋地方法院檢察署99年度偵字
    第10482 號偵查卷第31頁至第41頁），足認被告之自白與事
    實相符。是以，本案事證明確，被告犯行堪予認定。
三、核被告所為，係犯刑法第325 條第3 項、第1 項之搶奪未遂
    罪。公訴人雖認被告所犯係刑法第328 條第4 項、第1 項之
    強盜未遂罪（起訴書所犯法條欄誤載為刑法第328 條第3 項
    、第1 項）。惟按搶奪與強盜雖同具不法得財之意思，然搶
    奪係乘人不備，公然掠取他人之財物，如施用強暴脅迫，至
    使不能抗拒而取其財物或令其交付者，則為強盜罪，最高法
    院著有64年臺上字第1165號判例可參。經查，證人乙○○於
    本院審理時證稱：「我走到我家巷口我要回家，在庭被告從
    機車下來向我問路，問我大龍路在哪裡，我跟他說這裡是三
    重，大龍路在台北，後來我就直接往回家路上走，他就跟上
    來，我覺得不對，我就把我的背包背在前面並快走，我要開
    門時，他就從後面．．．搶我的皮包，我就大聲喊搶劫，對
    面樓下的人開門，被告才跑走。」、「被告拉住我的皮包把
    我往後拉，然後再打我前面，一手搶我皮包，一隻手打我，
    他沒有叫我放手。」、「（被告是拉住你的皮包往後拉，或
    是拉住你的手往後？）是拉住我的皮包往後。」、「（警詢
    時說，被告在拉扯時有拉你頭髮及打你的左臉，是否如此？
    ）也有打我的頭，也有打我的臉。」、「（被告打你及搶皮
    包的動作是否有停止過？）沒有，是一個連續的動作。」、
    「我覺得被告當時沒什麼力氣，不然以被告的身材，我一定
    拉不贏他，他打我的時候我沒有覺得很大力，因為我不覺得
    痛，我只是很驚慌。」、「（被告行搶時有無攜帶兇器？）
    沒有。」、「（被告行搶時有無命你交出皮包？）沒有。」
    等語，被告係趁乙○○欲開大門時，從後徒手搶奪乙○○所
    背之皮包，當時尚未與證人乙○○正面相向，而係於證人乙
    ○○與被告拉扯皮包時，二人才正面相向，故應認為係被告
    於徒手搶奪被害人皮包時，因被害人與之拉扯，為使被害人
    鬆手，才徒手毆打被害人之頭部、臉部、腹部較為可採。又
    證人乙○○於被告出手行搶之際，尚能與被告持續拉扯，並
    高聲呼救，且被告作案時並未攜帶兇器，亦未出言恐嚇，而
    本案犯罪地點係在乙○○住處樓下，乙○○並非處於孤立無
    援境地之情節，足認被告於行搶之際所施用之不法腕力，尚
    未達至乙○○不能抗拒之程度。此外本院復查無其他積極證
    據足認被告於出手行搶乙○○財物時，有何至乙○○不能抗
    拒之情事，則與強盜罪之成立要件即不相符，公訴人認被告
    此部分涉犯強盜未遂罪嫌，即有未洽，惟強盜罪與搶奪罪同
    具不法所有之意圖及取得他人財物之客觀行為，二者基本社
    會事實相同，起訴法條應予變更。又被告有前揭論罪科刑及
    執行情形，有臺灣高等法院被告前案紀錄表1 份在卷可憑，
    其於有期徒刑執行完畢後5 年內，故意再犯本案有期徒刑以
    上之罪，為累犯，應依法加重其刑。再被告已著手搶奪乙○
    ○之財物，因乙○○抵抗而未得逞，為未遂犯，爰依刑法第
    25條第2 項之規定減輕其刑，並先加後減之。爰審酌被告身
    強體健，竟不思自食其力，竟對夜歸女子下手行搶，嚴重威
    脅社會治安，惟犯後態度尚稱良好，暨其素行、犯罪之動機
    、目的、手段等一切情狀，量處如主文所示之刑，以示懲儆
    。至公訴人雖具體求處被告有期徒刑4 年，然本院審酌上情
    ，認量處如主文所示之刑，已足昭炯戒，附此敘明。
據上論斷，應依刑事訴訟法第299 條第1 項前段、第300 條，刑
法第325 條第3 項、第1 項、第47條第1 項、第25條第2 項，判
決如主文。
本案經檢察官張瑞玲到庭執行職務。
中    華    民    國    99    年    6     月    24    日
                 刑事第十七庭 審判長法  官  曾正耀
                                    法  官  林鈺琅

                                    法  官  張兆光
上列正本證明與原本無異。
如不服本判決，應於判決送達後10日內敘明上訴理由，向本院提
出上訴狀 (應附繕本) ，上訴於臺灣高等法院。其未敘述上訴理
由者，應於上訴期間屆滿後20日內向本院補提理由書「切勿逕送
上級法院」。
                                    書記官  田世杰
中    華    民    國    99    年    6     月    24    日
附錄本案論罪科刑法條全文：
刑法第325條：
意圖為自己或第三人不法之所有，而搶奪他人之動產者，處6 月
以上5年以下有期徒刑。
因而致人於死者，處無期徒刑或7 年以上有期徒刑，致重傷者，
處3年以上10年以下有期徒刑。
第1項之未遂犯罰之。

司法院資訊處製作；財團法人民間司法改革基金會備份。
